【裁判字號】    96,訴,79
【裁判日期】    970310
【裁判案由】    毒品危害防制條例
【裁判全文】
臺灣士林地方法院刑事判決                96年度訴字第79號
公  訴  人  臺灣士林地方法院檢察署檢察官
被      告  甲○○
選任辯護人  林銘龍律師
上列被告因毒品危害防制條例案件，經檢察官提起公訴（95年度
偵字第15263 號），本院判決如下：
    主  文
甲○○販賣第二級毒品，未遂，處有期徒刑肆年。扣案第二級毒
品甲基安非他命包驗餘總淨重點柒公克均沒收銷燬之、盛
裝前開毒品甲基安非他命所用之包裝袋只及INNOSTREAM 廠牌
行動電話壹具（含門號0000000000號SIM 卡壹枚）、塑膠夾鍊袋
玖個均沒收。
    事  實
一、甲○○明知甲基安非他命為毒品危害防制條例第2 條所規定
    之第二級毒品，依法不得販賣，其因施用甲基安非他命緣故
    ，於民國95年11月30日，在臺北縣三重市○○路、秀江街附
    近，以新臺幣（下同）15,000元之代價，向年籍不詳綽號「
    阿宏」之男子購入甲基安非他命5 公克後，多次供己施用（
    施用毒品部分另案偵辦），嗣因缺錢花用，竟意圖營利，基
    於販賣第二級毒品甲基安非他命之犯意，於95年12月4 日下
    午15時27分許，在臺北縣三重市○○街某網咖店內，委由年
    籍不詳綽號「阿信」之男子代為連線上網，以「內行人3500
    一克唷」暱稱，登入奇摩雅虎網站粉色豆豆聊天室內，向不
    特定人兜售甲基安非他命，適臺北市政府警察局大同分局網
    路巡邏員警丙○○見此暱稱，認為該人可能涉及販賣毒品而
    開始調查，乃化名「小岩」進入上開聊天室，向甲○○佯稱
    欲購買甲基安非他命，並留下員警乙○○所有之0000000000
    號行動電話號碼，做為聯絡方式，經甲○○以0000000000號
    行動電話與員警乙○○聯絡，約定以1,0500元購買第二級毒
    品甲基安非他命3 公克，並於95年12月5 日17時20分許，在
    臺北市大同區○○○路165 號5 樓碰面交貨。甲○○與不知
    情女友丁○○依約前來，而於甲○○尚未交付前揭毒品之際
    ，埋伏員警趙錦龍等人遂衝出將甲○○逮捕，其販賣毒品犯
    行因而未遂，並在甲○○身上查扣供販賣毒品聯絡用之inno
    stream廠牌行動電話1 具（含門號0000000000號SIM 卡1 枚
    ），另於不知情女友丁○○所有，由被告使用之K2B-272 號
    機車置物箱內，扣得甲○○所有之甲基安非他命3 包（驗餘
    總淨重3. 37 公克）、塑膠夾鏈袋9 個，始查悉上情。
二、案經臺北市政府警察局大同分局報告臺灣士林地方法院檢察
    署檢察官偵查起訴。
    理  由
一、訊據被告甲○○固不否認有於上開時、地，委由「阿信」以
    「內行人3500一克唷」暱稱進入聊天室，與員警丙○○化名
    之「小岩」進行如聊天室網頁列印資料所載之溝通內容，其
    亦曾使用0000000000號行動電話與員警乙○○為如行動電話
    譯文表所示之談話內容等事實，惟矢口否認有販賣第二級毒
    品甲基安非他命予「小岩」之犯行，辯稱：進入聊天室只是
    詢問毒品行情，並無販賣毒品之意，伊與「小岩」相約碰面
    並非交付毒品，而是相約前往唱歌，本件員警未持搜索票亦
    未得其同意而違法搜索，於警局時亦對伊為疲勞訊問，伊於
    警詢之自白不具任意性云云，經查：
    (一)就本案有無違法搜索乙節：
      １按搜索分為要式或稱有令狀搜索，及不要式或稱無令狀
        搜索，前者乃指刑事訴訟法第128 條所指搜索應使用搜
        索票，並應記載案由、應搜索之被告、犯罪嫌疑人
        或應扣押之物、應加搜索之處所、身體、物件或電磁
        紀錄、有效期間，逾期不得執行搜索及搜索後應將搜
        索票交還之意旨，並由法官簽名之情形；後者指刑事訴
        訟法第130 條之「附帶搜索」、第131 條第1 項之「逕
        行搜索」、第131 條第2 項之「緊急搜索」及第131 條
        之1 之「同意搜索」等4 種情形。所謂違法搜索，包括
        未具備不要式搜索之情況下，無搜索票而為搜索；搜索
        票欠缺法定形式，例如未載案由、對象或處所；非由法
        官所核發；對非搜索票上所載對象及處所所為之搜索；
        逾時搜索；不合法之夜間搜索、依同法第131 條第1 、
        2 項之規定搜索執行後未陳報該管法院，及搜索之後離
        開現場始製作搜索筆錄等情形在內，合先說明。
      ２查本案係由臺北市政府警察局大同分局於95年12月5 日
        17時20分許逮捕被告，並搜索被告身體、丁○○所有，
        由被告使用之K2B-272 號機車，扣得第二級毒品甲基安
        非他命3 包（驗餘總淨重3.37公克）、塑膠夾鍊袋9 個
        、行動電話2 具、安非他命吸食器1 組等物，因而查獲
        被告販賣第二級毒品犯行等情，有臺北市政府警察局大
        同分局刑事案件移送書、解送人犯報告書、自願搜索同
        意書、臺北市政府警察局大同分局搜索扣押筆錄、扣押
        物品目錄表及照片17張在卷可稽（見95年度偵字第1526
        3 號卷第1 頁至第5 頁、第25頁至第37頁），而證人即
        員警乙○○於本院結證稱：「搜索被告身體跟丁○○機
        車有得到渠等之同意，在查獲現場有經被告同意，脫光
        其衣服而為搜索檢查，但因當時未準備搜索同意書，是
        事後補簽。被告女友亦有同意搜索機車」等語明確（見
        本院卷第158 頁至第159 頁），而證人即員警丙○○亦
        於本院證稱：「在查獲現場，被告有同意搜索．其等即
        為搜索，但未查到甲基安非他命，其等遂詢問被告與女
        友以何種方式前來，因被告所稱之搭乘計程車花費金錢
        與被告女友所稱金額不符，且員警乙○○有聽到被告騎
        乘機車之聲音，被告遂承認甲基安非他命置放於機車內
        ，但下樓尋找機車時，被告又猶豫，僅將機車鑰匙交出
        ，要員警自行尋找，其等係詢問被告女友才找到機車，
        並於機車置物箱內，查扣甲基安非他命、夾鍊袋等扣案
        物。在搜索機車之現場並未製作自願搜索同意書，因為
        其等考量當場被告等恐有脫逃之虞，且其等並未攜帶自
        願搜索同意書至現場」等語明確（見本院卷第183 頁至
        第185 頁），查證人乙○○與丙○○證述情節互核大致
        相符，且證人等與被告並無仇怨，衡情尚無設詞構陷被
        告、甘冒偽證罪責之必要，是其等證言應屬可信，足認
        本案司法警察係得到被告及丁○○之同意，而搜索被告
        身體及丁○○所有上開機車。因刑事訴訟法第131 條之
        1 同意搜索，僅要求搜索必須出於受搜索人自願性同意
        ，執行人員應出示證件，並將其同意之意旨記載於筆錄
        ，至於自願性搜索同意書之簽署與否及是否應於執行搜
        索前為之，則法無明文。衡諸搜索具有時效性及急迫性
        ，偵查蒐證具有高度之公益需求，執行搜索充滿危險性
        及未知性，自應賦予執行人員相當的彈性與空間，以因
        應具體情況。法既無明文要求必須於執行搜索前簽署自
        願搜索同意書，即不得將該義務強加於執行人員身上，
        故依據自願性同意搜索而執行搜索之場合，實務上通常
        雖均簽有自願搜索同意書，然僅須於執行搜索時，確實
        已取得受搜索人之同意即已足，至於自願性搜索同意書
        之簽署與否及簽署時間，無關閎旨。是被告辯稱員警未
        持搜索票亦未得其同意即率爾搜索，屬違法搜索云云，
        誠屬無據，不足採信。
      ３雖證人即被告女友丁○○於本院結證稱：「在查獲現場
        ，便衣警察對伊男友即被告搜身，將被告之衣服脫掉，
        不相信被告身上沒有甲基安非他命。後來警察拿被告之
        鑰匙，帶伊跟被告去樓下，把每1 台機車都敲2 次，在
        一條小巷子裡，當時警察沒有持搜索票，是在警察局做
        完筆錄後才簽文件，但不記得所簽文件為何」等語（見
        本院卷第150 頁），惟證人丁○○於警詢時稱：伊男友
        即被告帶警察前往臺北市○○○路165 巷停機車之所在
        ，警方問機車為何人所有？伊告知警察為伊所有，警察
        問能否將置物箱打開查看，伊告知警察可以，警察遂在
        伊之機車內當場查獲甲基安非他命3 包、夾鍊袋9 個等
        物（見上開偵查卷第22頁），則證人丁○○就被告與其
        是否同意搜索乙節，所言前後不一，已有可疑，且其稱
        未同意搜索，核與證人乙○○、丙○○所言及自願搜搜
        索同意書等證據相悖，復參以證人丁○○為被告之女友
        ，基於上述身份關係，自難期其到庭坦白證述不利於被
        告之證言，是證人丁○○之證述乃事後迴護被告之詞，
        委無足取。
    (二)被告警詢之自白，有無出自其任意性乙節：
      上揭犯罪事實，業據被告於警詢、95年12月6 日檢察官內
      勤偵訊時坦承不諱（見上開偵查卷第12頁至第16頁、第59
      頁至第61頁），雖被告於本院審理時改稱：警詢時因其施
      用甲基安非他命後退藥而神智不清，很想睡覺，筆錄係警
      察事先打好，要伊照著回答，並告知承認犯罪，罪名及刑
      度較低，伊才會承認等語置辯。然經本院當庭勘驗被告之
      警詢錄影光碟，認被告接受警察詢問，有問有答。期間被
      告有打瞌睡，經警察予以喚醒，繼續接受詢問，被告均能
      針對每個問題適切回答，並有點煙吸，回答時精神清醒等
      情，亦有本院勘驗筆錄在卷可佐（見本院卷第181 頁），
      再參以被告於檢察官內勤訊問時亦為與警詢相同之陳述，
      衡情，被告於檢察官訊問時，已無所述退藥神智不清及遭
      夜間疲勞訊問之情事，被告仍於檢察官訊問時坦承前揭犯
      行，並哭泣請求檢察官給予被告機會，是被告辯稱其自白
      非出於己意云云，自無可取。
    (三)證人即員警丙○○於本院審理時結證稱：「於95年12月4
      日，伊執行網路巡邏勤務時，化名為「小岩」，跟暱稱「
      內行人3500一克唷」之人為對話，當時伊看到該暱稱就覺
      得在販賣安非他命，伊有在網路留電話給對方，係留乙○○之電話，乙○○後來有接到被告打來之電話，並約在查
      獲地點交貨，在電話中已約好一手交錢一手交貨」等語明
      確（見本院卷第182 頁至第186 頁），而證人即員警乙○○亦於本院證稱：「於95年12月4 日，係丙○○執行網路
      巡邏勤務，伊在執行其他勤務，伊之行動電話號碼為0000
      000000。偵查卷第42頁至第44頁之通話譯文表為伊所製作
      ，係伊與被告間之對話。於95年12月4 日15時35分左右，
      伊接獲0000000000號打來電話，之前學長曾告訴伊等會兒
      有1 個販賣甲基安非他命之人會撥打電話給伊，伊之代號
      為小岩。95年12月4 日這通電話，A 是當時暱稱小龍之人
      ，B 係伊，這通電話係確認對方身份跟其所販賣毒品價格
      ，確定是被告且確定價錢為3500元。當天因有其他勤務，
      故與被告約95年12月5 日碰面，12月5 日這通電話係伊打
      電話給被告，所以A 為伊，B 為小龍。此通電話雙方約定
      交貨之時間、地點、數量、價格。該通電話，伊跟被告殺
      價，差價差500 元被告不同意，伊跟被告約要試用，被告
      說有地方可以試到滿意為止」等語明確（見本院卷第156
      頁至第157 頁），經核證人即員警丙○○、乙○○證述之
      情節大致相符，並有臺北市政府警察局大同分局搜索扣押
      筆錄、扣押物品目錄表、查獲物品相片17張、被告以0000
      000000號行動電話與員警乙○○之0000000000號行動電話
      之通話譯文表、顯示被告以「內行人3500一克唷」暱稱登
      入奇摩雅虎網站粉色豆豆聊天室內兜售甲基安非他命，經
      員警化名之「小岩」向被告詢價後互留電話聯絡之網頁列
      印資料、被告所有之0000000000號行動電話自95年12 月1
      日至95年12月5 日之雙向通聯紀錄在卷可稽（見前開偵查
      卷第26頁至第37頁、第42頁至第53頁、本院卷第82頁至第
      86頁），復有扣案之甲基安非他命3 包（驗餘總淨重3.37
      公克）、innostream廠牌行動電話1 具（含門號00000000
      00號SIM 卡1 枚）、塑膠夾鏈袋9 個及臺北市政府警察局
      96年3 月7 日北市鑑毒字第1005號鑑驗通知書（見本院卷
      第133 頁）可資證明，被告警詢及偵查之自白與事實相符
      ，堪予採信。
    (四)被告雖辯稱與員警化名之「小岩」在聊天室之內容並非要
      兜售甲基安非他命，只是想詢問行情，而與「小岩」相約
      在臺北市○○○路165 號5 樓碰面，亦非交付毒品，而係
      約好一同去唱歌云云。然查：
      １被告以暱稱「內行人3500一克唷」進入聊天室後，雖該
        聊天室內仍有其他人在線上，然被告僅與員警化名之「
        小岩」為私下交談，並未與其他人聊天，且觀諸被告與
        員警私下談話內容，均未提及關於甲基安非他命行情之
        內容，有聊天室網頁列印資料在卷可憑（見上開偵查卷
        第45頁至第53頁），足認被告於聊天室內之行止，顯非
        徵詢毒品行情，是被告所辯，與證據不符，洵不足取。
      ２觀諸被告與員警乙○○之行動電話通話譯文表，亦未論
        及二人約定一同前往唱歌等情節，有通話譯文表附卷可
        參（見前揭偵查卷第42頁至第44頁），且被告迭於警詢
        、偵查及本院準備程序時，均未敘及案發當日與「小岩
        」碰面目的係一同去唱歌，亦有被告之警詢、偵查及本
        院準備程序筆錄在卷可憑，再參以被告與「小岩」相約
        碰面之臺北市○○○路165 號5 樓並非KTV 等情，足認
        被告所稱相約碰面唱歌之辯解，顯係臨訟杜撰，不足採
        信。
    (五)綜上所述，被告上開所辯，無非事後卸責之詞，不足採信
      。本案事證明確，被告犯行，洵堪認定，應予依法論科。
二、按所謂販賣行為，祗須以營利之意思而販入或賣出，即足構
    成。倘於有償讓與他人之初，係基於營利之意思，並著手實
    施，而因故無法高於購入原價出售，最後不得不以原價或低
    於原價讓與他人時，仍屬販賣行為，最高法院94年台上字第
    5317號判決參照。本件被告原係為自己施用而購入第二級毒
    品，嗣因缺錢花用，而起意圖利售賣，依上開說明仍應成立
    販賣第二級罪責，況本件被告甲○○於警員詢價前，原已具
    有販賣甲基安非他命之故意，並非警方之「陷害教唆」所致
    ，應無礙於被告犯罪故意之認定。又被告已著手於販賣第二
    級毒品之犯行，僅因誘捕之員警實無購買之真意，而未完成
    賣出行為，應有未遂犯之適用。核被告甲○○所為，係犯毒
    品危害防制條例第4 條第6 項、第2 項之販賣第二級毒品未
    遂罪。被告持有第二級毒品之低度行為，為販賣之高度行為
    所吸收，不另論罪。被告雖已著手販賣行為之實行，惟未生
    售出之結果，其犯罪尚屬未遂，應依刑法第25條第2 項規定
    ，按既遂犯之刑度減輕其刑。起訴意旨認定被告具有營利之
    意圖，且有實施兜售、定價、交付等行為，但誤認被告所為
    係犯同條例第5 條第2 項之意圖販賣而持有第二級毒品罪，
    應有未洽，惟其基礎事實同一，本院爰變更起訴法條而審理
    之。爰審酌被告年輕力壯，不思努力上進，自身染上毒癮，
    又意圖營利，利用網際網路販賣第二級毒品，經警誘捕未能
    完成販賣行為，未生實際損害，但行為仍有嚴重危害國民健
    康之虞，犯罪後否認犯行，不知悔悟，併其生活狀況、品行
    、智識程度等一切情狀，量處如主文所示之刑。
三、扣案之第二級毒品甲基安非他命3 包（驗餘總淨重3.37公克
    ），經鑑驗均呈甲基安非他命反應，有臺北市政府警察局96
    年3 月7 日北市鑑毒字第1005號鑑驗通知書在卷足憑（見本
    院卷第133 頁），依法不得持有，不問屬於犯人與否，應依
    毒品危害防制條例第18條第1 項前段規定沒收銷燬之。至扣
    案盛裝上開毒品所用之包裝袋3 只、塑膠夾鍊袋9 個，為被
    告所有之物，業據其供明在卷，該包裝袋具有防止毒品裸露
    、散逸及便利攜帶之功能，且既與毒品分別鑑秤其重量，與
    毒品即無難以析離而無法個別宣告沒收之情事，且包裝毒品
    之包裝袋3 只、夾鍊袋9 個及innostream廠牌行動電話1 具
    （含門號0000000000號SIM 卡1 枚），係供本案犯罪所用之
    物，應依同條例第19條第1 項規定宣告沒收。至扣案之安非
    他命吸食器1 組及SAMPO 廠牌行動電話1 具（含門號000000
    0 000 號SIM 卡壹枚，被告供稱吸食器係吸食毒品使用、行
    動電話則供日常使用，與本案無關，則上開吸食器、行動電
    話既非違禁物，亦無證據認定與本案販賣毒品犯行具關聯性
    ，不予宣告沒收，併予說明。
據上論斷，應依刑事訴訟法第299 條第1 項前段、第300 條、毒
品危害防制條例第4 條第6 項、第2 項、第18條第1 項前段、第
19條第1 項，刑法第11條、第25條第1 項、第2 項，判決如主文
。
本案經檢察官吳維雅到庭執行職務。
中    華    民    國    97    年    3     月    10    日
                  刑事第四庭審判長法  官 趙文卿
                                  法  官 劉秉鑫
                                  法  官 高雅敏
以上正本證明與原本無異。
如不服本判決，應於收受送達後10日內向本院提出上訴書狀，其
未敘述上訴理由者，應於上訴期間屆滿後20日內向本院補提理由
書狀。
                                  書記官  田瑾俐
中    華    民    國    97    年    6     月    17    日
附錄本案論罪科刑法條：
毒品危害防制條例第4條第2項、第6項
製造、運輸、販賣第二級毒品者，處無期徒刑或7 年以上有期徒
刑，得併科新臺幣7 百萬元以下罰金。
前五項之未遂犯罰之。


司法院資訊處製作；財團法人民間司法改革基金會備份。
